【裁判字號】    95,聲再,35
【裁判日期】    951229
【裁判案由】    聲請再審
【裁判全文】
臺灣板橋地方法院刑事裁定              95年度聲再字第35號
聲  請  人
即  被  告  甲○○
上列聲請人即被告因竊盜案件，經本院95年度簡上字第514號於
中華民國95年10月19日判決確定，聲請再審，本院裁定如下：
    主  文
再審之聲請駁回。
    理  由
一、聲請意旨略以：因聲請人腦部受傷過，因此反應及判斷能力
    較差，且發現下列證人之新證據，故對於本件確定判決提起
    再審，並請將原審判決撤銷，以昭公允：
    (一)證人尤香玉醫師：95年3 月17日至22日，尤香玉醫師是我
      的主治醫師，原判決調閱的病歷是代班醫師，而不是尤醫
      師（因尤醫師當時待產中），代班醫師並不知道我的狀況
      ，請求再予查明。
    (二)證人蔡西瑞：95年3 月17日我租車，當天車禍，我送臺北
      縣醫院，18日我請家人去處理，當日就把機車騎走，到案
      發3 月22日當日，我又跑去車行，掛心車子的事情，老闆
      說已經有人處理了，我才知道我當天在做重覆的事情。
    (三)證人儲孟屏警員也到庭說有人告訴他有人在偷車，剛好警
      察局就在對面，沒有幾分鐘我就被找到警局，當時沒有緊
      張，也沒有想跑的意願，就乖乖跟他走，我想證明自己根
      本不知道自己在做什麼，當時我的意識是模糊的。
二、按因發現確實之新證據，足認受有罪判決之人應受無罪、免
    訴、免刑或輕於原判決所認罪名之判決者，為受判決人之利
    益得聲請再審，刑事訴訟法第420 條第1 項第6 款定有明文
    。而所謂發現確實之新證據，係指該證據於事實審法院判決
    前已經存在，為法院、當事人所不知，不及調查斟酌，至其
    後始行發見，且就證據本身形式上觀察，固不以絕對不需經
    過調查程序為條件，但必須顯然可以認為足以動搖原有罪確
    定判決，而為受判決人無罪、免訴、免刑或輕於原判決所認
    罪名之判決者為限。故受理聲請再審之最後事實審法院，應
    就聲請再審理由之所謂「新證據」，是否具備再審判決前已
    經存在，為法院、當事人所不知，事後方行發見之「嶄新性
    」，及顯然可認足以動搖原有罪確定判決，應為無罪、免訴
    、免刑或輕於原判決罪名之「顯然性」二要件，加以審查，
    為判斷應否准予開始再審之準據（最高法院33年抗字第70號
    判例、85年臺抗字第308 號裁定意旨參照）。
三、次按，不得上訴於第三審法院之案件，除前條規定外，其經
    第二審確定之有罪判決，如就足生影響於判決之重要證據漏
    未審酌者，亦得為受判決人之利益，聲請再審，刑事訴訟法
    第421 條定有明文。
四、經查：
    (一)本件聲請人即被告因犯竊盜案件，經本院於95年6 月23日
      以95年度簡字第3465號判決有罪，經被告上訴於本院合議
      庭，經本院合議庭於95年10月19日判決駁回被告之上訴，
      而告確定等情，業經本院調閱前開卷宗核閱屬實，首堪認
      定。
    (二)本件聲請人聲請調查之證人儲孟屏，業於本院95年度簡上
      字第514 號案件審理中，於95年10月5 日之審理庭期出庭
      作證，是有關證人儲孟屏部分顯非判決確定後始發現之新
      證據，且原判決就證人儲孟屏之證言已詳予論斷，認其證
      稱：查獲被告當時，反應看起來雖較為遲頓，但並沒有語
      無倫次或答非所問，亦無身體抖動抽搐之情形等語，核與
      臺北榮民總醫院函覆癲癇症狀之說明不合，故認定被告辯
      稱其本人案發當時因癲癇症狀發作，意識不清云云係不可
      採等情（見原審判決理由欄第一項第(二)點），自堪認原審
      並無漏未審酌此項重要證據之情形，聲請人據以聲請再審
      ，自屬於法不合。
    (三)本件聲請人請求調查之證人即聲請人之主治醫師尤香玉，
      業據被告於原審審理期日中以言詞表明：「我希望請審判
      長把事證調查清楚，去問榮總游醫師。」（見原審簡上字
      卷第57頁），可見該證據於事實審法院判決前已經存在，
      且為法院、當事人所明知，而得調查斟酌；且本院95年度
      簡上字第514 號判決理由欄第一項第(二)點亦就此部分詳予
      論斷，認：「至被告雖辯稱：上開臺北榮民總醫院會辦單
      上簽註意見之醫師，並非幫伊看病之醫師，可能不清楚伊
      的症狀云云，惟查，上開會辦單係由臺北榮民總醫院病歷
      組提供被告之全部病歷資料，與被告於該院就診之神經內
      科主治醫師會核後，所出具之正式意見，其正確性應無疑
      問，況被告亦自承其癲癇發作時，就倒在旁邊，人都不知
      道等語，核與上開會辦單所載症狀相符，被告空言質疑該
      會辦單內容之正確性，自無足採甚明。」等語，益見原確
      定判決已經綜合全部證據，詳加審酌，認定並無必要再行
      傳訊證人尤香玉。是證人尤香玉既非原確定判決後始發現
      之新證據，亦非原審漏未審酌之證據，被告猶執此為聲請
      再審之理由，自非可採。
    (四)本件聲請人聲請調查之證人蔡西瑞，待證事項略為：「3
      月17日我租車，當天車禍，我送臺北縣醫院，18日我請家
      人去處理，當日就把機車騎走，到案發3 月22日當日，我
      又跑去車行，掛心車子的事情，老闆說已經有人處理了，
      我才知道我當天在做重覆的事情。」云云，惟上開事實與
      本件被告於95年3 月23日下午4 時30分許竊取被害人黃文
      正所有車號為QWR-362 號機車之事實有何關聯性，並未見
      聲請人釋明；且就此項證據本身形式上觀察，實難認定足
      以動搖原有罪之確定判決，而為受判決人無罪、免訴、免
      刑或輕於原判決所認罪名之判決；是被告以此為由聲請再
      審，亦屬於法無據。
    (五)綜上，本件聲請意旨所提出之證據方法，證人儲孟屏、尤
      香玉係屬原審已經詳加審酌認定之證據；至證人蔡西瑞此
      一證據方法，就證據本身形式上觀察，難認顯然足以動搖
      原有罪確定判決，而為受判決人無罪、免訴、免刑或輕於
      原判決所認罪名之判決，揆諸首揭說明，自均非屬得合法
      聲請再審之理由。
四、綜上所述，本件聲請人所舉聲請再審之理由，核與刑事訴訟
    法第420 條第1 項、第421 條之規定不符，難認有再審之理
    由，其再審之聲請應予駁回。
據上論斷，應依刑事訴訟法第434 條第1 項，裁定如主文。
中    華    民    國    95    年    12    月    29    日
                  刑事第五庭審判長法  官  陳坤地
                                  法  官  李麗珠
                                  法  官  許映鈞
以上正本證明與原本無異。
如不服本裁定，應於裁定送達後五日內向本院提出抗告狀（須附
繕本）。
                                  書記官  呂苗澂
中    華    民    國    96    年    1     月    2     日


司法院資訊處製作；財團法人民間司法改革基金會備份。
